臺灣高雄地方法院刑事裁定　　　　　　 110年度聲字第2200號
聲明異議人
即受 刑 人　龔奕僑


上列聲明異議人即受刑人因公共危險案件，對於臺灣高雄地方法
院檢察署檢察官之執行指揮命令（110 年度執字第6036號），聲
明異議，本院裁定如下：
    主  文
聲明異議駁回。
    理  由
一、本件聲明異議意旨詳如附件「刑事聲明異議狀」所載。
二、按受刑人或其法定代理人或配偶以檢察官執行之指揮為不當
    者，得向諭知該裁判之法院聲明異議；法院應就疑義或異議
    之聲明裁定之，刑事訴訟法第484 條、第486 條分別定有明
    文。又按檢察官就得易科罰金或得易服社會勞動之有期徒刑
    或拘役執行之案件，若於傳喚受刑人之傳票上註明該受刑人
    不得易科罰金或不得易服社會勞動之旨，應認檢察官實質上
    已為否定該受刑人得受易刑處分利益之指揮命令，該部分之
    記載，自得為聲明異議之標的，不受檢察官尚未製作執行指
    揮書之影響（最高法院107 年度台抗字第209 號裁定可資參
    照）。聲明異議人即受刑人龔奕僑（下稱異議人）前因公共
    危險案件，經本院以110 年交簡字1374號刑事簡易判決，判
    處有期徒刑5 月，併科罰金新臺幣（下同）5,000 元，有期
    徒刑如易科罰金、罰金如易服勞役，均以1,000 元折算1 日
    確定，該案移送臺灣高雄地方檢察署（下稱高雄地檢署）執
    行，檢察官乃寄發執行傳票命令通知聲請人應於110 年10月
    12日下午2 時到署執行，並於備註欄註明「本案係5 年內酒
    駕3 犯，經審核後不得聲請易科罰金、不准聲請易服社會勞
    動，需入監執行，如不服檢察官之指揮書，請先至本署表示
    意見或逕向法院聲明異議。」等語，異議人業已收受該傳票
    一情，有異議人提出執行傳票命令附卷可佐，並據本院調閱
    高雄地檢署110 年度執字第6036號執行卷宗核閱無誤。則傳
    票命令於備註欄所註明之上開內容，已將檢察官依職權審核
    後，認不得易科罰金、易服社會勞動等易刑處分之單方具體
    決定，對外曉示並發生法律效果，依上說明，應可認屬「檢
    察官執行之指揮」，而得對之聲明異議，是本件聲明異議程
    序應屬適法。且依本件寄發執行傳票之時間暨通知到案執行
    之時間，異議人有相當時間可先以書狀表示意見或於到案接
    受訊問時陳述相關意見，自可認本件已遵循在本案執行前給
    予異議人充分時間陳述意見之正當法律程序，先予敘明。
三、經查：
  ㈠臺灣高等檢察署研議統一酒駕再犯發監標準之原則，其研議
    結果為「被告5 年內三犯刑法第185 條之3 第1 項之罪者，
    原則上即不准予易科罰金，但有下列情形之一者，執行檢察
    官得斟酌個案情況考量是否准予易科罰金：1.被告係單純食
    用含有酒精之食物（如：薑母鴨、麻油雞、燒酒雞），而無
    飲酒之行為。2.吐氣酒精濃度低於0.55mg/l，且未發生交通
    事故或異常駕駛行為。3.本案犯罪時間距離前次違反刑法第
    185 條之3 第1 項之罪之犯罪時間已逾3 年。4.有事實足認
    被告已因本案開始接受酒癮戒癮治療。5.有其他事由足認易
    科罰金已可收矯正之效或維持法秩序者。」，並通函各地方
    檢察署作為是否對於酒駕再犯案件准予易科罰金之標準，俾
    統一酒駕再犯發監標準，避免執行不公。本院認為判斷受刑
    人有無難收矯正之效或難以維持法秩序，而不准易科罰金或
    易服社會勞動，應考量其犯罪行為是否密集，對易刑處分之
    反應薄弱而難收矯治之效，或犯罪情節是否重大，不入監執
    行將難以維持法秩序。上開酒駕再犯發監標準，係以「5 年
    內三犯刑法第185 條之3 第1 項之罪」之犯罪密集性為原則
    ，併審酌犯罪情節是否重大，如情節非重時，檢察官得斟酌
    個案情況考量准否易刑處分，合乎刑法第41條之規範意旨，
    應值參採。
  ㈡異議人於本案發生前之5 年內，即先後於：⒈108 年9 月18
    日飲酒後（測得其吐氣所含酒精濃度達0.61mg/L）騎乘機車
    上路，經臺灣新北地方法院（下稱新北地院）判處有期徒刑
    3 月（108 年度交簡字第3236號）；⒉又在108 年12月10日
    飲酒後（測得其吐氣所含酒精濃度達0.35 mg/L ）騎乘機車
    上路，經新北地院判處有期徒刑2 月（108 年度交簡字第36
    70號），上開2 案經新北地院定應執行刑有期徒刑4 月（10
    9 年度聲字第1864號），由執行檢察官准予易科罰金，於10
    9 年8 月7 日易科罰金執行完畢等節，有異議人上開2 案之
    確定判決、臺灣高等法院被告前案紀錄表附卷可查。⒊而異
    議人本次酒後駕車犯行係於110 年4 月23日為之（測得其吐
    氣所含酒精濃度達0.61mg/L），其確實於「2 年」內三犯刑
    法第185 條之3 第1 項之罪，犯罪頻率極高。本案執行之高
    雄地方檢察署（下稱高雄地檢署）檢察官亦函覆本院：「本
    署認受刑人聲明異議無理由，蓋其兩年三犯酒駕案件，足認
    其法意識薄弱，自律能力不佳，且本案並非單純食用含有酒
    精之物，吐氣濃度高於0.55mg/L，亦無事實足認受刑人有接
    受酒癮治療之情形，故認非入監執行，難收矯正之效。」等
    語，此有高雄地檢署雄檢榮岱110 執6036字第1100066361號
    函在卷可憑，是本院認異議人前2 次酒駕犯行，均已獲執行
    檢察官准予易刑處分，卻仍不知警惕，甚於繳納易科罰金後
    ，未及1 年即重蹈覆轍而犯下本次犯行，且本次酒測呼氣酒
    精濃度高達0.61mg/L，足見異議人未因前2 次酒駕犯行得易
    科罰金之處遇，嚴肅正視酒後駕車行為之嚴重性，其就酒後
    駕車之禁止誡命，始終抱持輕忽僥倖之心態，至為顯然。從
    而，本件倘未入監執行，實難使異議人重視不得酒後駕車之
    法令規範及省思該等行為之不當，自難以維持法秩序及預防
    異議人再犯。故檢察官除確認異議人係5 年內3 犯而符合上
    開不准易科罰金之原則情形外，並具體審視異議人於前2 案
    酒駕犯行執行完畢後，2 年內再為本次犯行，守法意識薄弱
    及自律能力不佳，且無統一酒駕再犯發監標準得准予易科罰
    金之情形，認異議人本件所處有期徒刑如不入監執行，難收
    矯正之效及難以維持法秩序，顯屬有據，並無逾越法律授權
    ，且無裁量瑕疵之情形，難認該執行指揮有何違法或不當之
    處。
  ㈢另就刑事訴訟程序之選擇、量刑、是否易刑處分，於各階段
    各經承辦檢察官及法院依職權個案認定。是檢察官選擇聲請
    簡易判決處刑、院方依此程序為之，是認可該個案符合刑事
    訴訟法簡易程序之要件，然上開要件，就量刑之限制，僅係
    「宣告緩刑、『得』易科罰金或『得』易服社會勞動之有期
    徒刑及拘役或罰金為限」，非謂依此程序所為之案件，則必
    為應易刑處分之案件。法院之判決亦是如此，按犯最重本刑
    為5 年以下有期徒刑之罪，而受6 月以下有期徒刑或拘役之
    宣告者，得以1 千元、2 千元或3 千元折算1 日，易科罰金
    ，但確因不執行所宣告之刑，難收矯正之效或難以維持法秩
    序者，不在此限，刑法第41條第1 項定有明文。依其立法理
    由說明，個別受刑人如有不宜易科罰金之情形，在刑事執行
    程序中，檢察官得依該項但書規定，審酌受刑人是否具有「
    確因不執行所宣告之刑，難收矯正之效，或難以維持法秩序
    」等事由，決定是否准予受刑人易科罰金或易服社會勞動。
    是以，檢察官對於得易科罰金案件之指揮執行，如認受刑人
    確有因不執行所宣告之刑，難收矯正之效，或難以維持法秩
    序者，自不應准予易科罰金；此乃檢察官指揮執行時得依職
    權裁量之事項，倘其未濫用權限，自不得任意指摘為違法，
    觀諸刑事訴訟法第457 條第1 項前段規定「執行裁判由為裁
    判法院之檢察官指揮之」自明（最高法院98年度台抗字第47
    7 號裁定可參）。因此，受得易科罰金之有期徒刑之宣告，
    法院所諭知者僅係易科罰金之折算標準，至於是否准予易科
    罰金或易服社會勞動，則賦予執行檢察官視個案具體情形，
    依據前開法律之規定予以裁量，亦即執行檢察官得考量受刑
    人有無不執行所宣告之刑難收矯正之效或難以維持法秩序之
    情形，以作為其裁量是否准予易科罰金之憑據，非謂一經法
    院宣告易科罰金之標準，檢察官即應為准予易科罰金之處分
    。聲明異議意旨此部分主張顯有誤會。又所謂「難收矯正之
    效」及「難以維持法秩序」，均屬不確定法律概念，此乃立
    法者藉以賦與執行檢察官得依具體個案，考量犯罪特性、情
    節及受刑人個人特殊事由，審酌應否准予易科罰金之裁量權
    ，檢察官此項裁量權之行使，僅於發生裁量瑕疵之情況時，
    法院始有介入審查之必要，倘執行檢察官於執行處分時，已
    具體說明不准易科罰金之理由，且未有逾越法律授權，亦無
    其他裁量瑕疵之情形存在，自難遽指為違法。
四、綜上所述，本件執行檢察官於指揮執行時，已衡量異議人之
    個案情形，認若不入監執行實難收矯正之效，而不准易科罰
    金或易服社會勞動，則執行檢察官本於法律所賦予指揮刑罰
    執行之職權，對具體個案所為之上開判斷，尚無違法不當或
    裁量瑕疵之處，異議意旨以前詞指摘執行檢察官否准本件易
    刑處分之指揮違法，均非可採。從而，本件異議人以前詞提
    起本件聲明異議，為無理由，應予駁回。
五、據上論斷，應依刑事訴訟法第486條，裁定如主文。
中    華    民    國   110    年    10    月    19    日
                      刑事第一庭    法  官  賴建旭
附件：附件「刑事聲明異議狀」。
以上正本證明與原本無異。
如不服本裁定，應於送達後5日內，向本院提出抗告狀。
因疫情而遲誤不變期間，得向法院聲請回復原狀。
中    華    民    國   110    年    10    月    19    日
                                    書記官  陳雅惠